【裁判字號】    95,中簡上,731
【裁判日期】    951207
【裁判案由】    贓物
【裁判全文】
臺灣臺中地方法院刑事判決           95年度中簡上字第731號
上  訴  人  丁○○
上列上訴人即被告因贓物案件，不服本院臺中簡易庭九十五年度
中簡字第二四四０號中華民國九十五年九月十四日第一審簡易判
決（聲請案號：臺灣臺中地方法院檢察署九十五年度偵字第一六
九一七號），提起上訴，本院管轄之第二審合議庭判決如下：
    主    文
原判決撤銷。
丁○○收受贓物，處拘役伍拾日，如易科罰金，以新臺幣壹仟元
折算壹日。
    犯罪事實
一、丁○○於民國九十五年七月二十二日上午，明知丙○○在臺
    中縣烏日鄉某處所交付未懸掛車牌之引擎號碼５ＧＹ─１１
    ５６６９號輕型機車（原車牌號碼ＥＹＷ─四０二號，山葉
    牌，４９ＣＣ，出廠年份：二００一年，價值約新臺幣一萬
    元）係來路不明之贓車（係甲○○所有，由其夫乙○使用，
    於九十三年十二月二十三日十一時許在臺中市○區○○街六
    十七號前失竊，下簡稱系爭機車），竟明知為贓物而仍予收
    受。嗣於九十五年七月二十二日二十三時四十分許，丁○○
    騎乘前開未懸掛車牌之機車外出，行經臺中市○○區○○路
    與公益路口，為警察覺形跡可疑予以攔檢，始查悉上情。
二、案經臺中市警察局第四分局報請臺灣臺中地方法院檢察署檢
    察官偵查後聲請簡易判決處刑。
    理    由
一、訊據上訴人即被告丁○○（下簡稱被告）固直承伊於上開時
    地騎乘上開未懸掛車牌之系爭機車為警查獲等情不諱，惟矢
    口否認有何收受贓物之犯行，辯稱：系爭機車是丙○○於查
    獲當日上午騎去伊住處擺放，她說她要去賣水果所以先放在
    伊臺中縣烏日鄉住處，當晚再來取回，但當日下午丙○○又
    來電稱她要回卓蘭，無法於當日前來取車；剛好晚上伊朋友
    的湯姓友人到伊住處，說要去臺中市○○路取車，看到系爭
    機車就騎乘該車載伊到臺中市○○路取車，回程就改由伊自
    行騎該車，行經查獲地點就被警察攔檢，伊才發現車牌掉了
    ，只有看到鐵絲；案發前半年伊曾看丙○○騎該輛機車好多
    次，伊質問該車之車前頭何以損壞，她還說是與人發生車禍
    造成的，伊實不知該車為失竊車輛，並無收受贓物之犯行云
    云。
二、經查：
  (一)系爭機車係被害人甲○○所有，由被害人乙○使用，而於九
    十三年十二月二十三日十一時許在臺中市○區○○街六十七
    號前遭竊等情，業據被害人乙○於警詢時陳述明確，復有車
    輛竊盜、車牌失竊資料個別查詢報表─查詢車輛認可資料、
    贓物認領保管單各乙份在卷可徵，係為贓物無誤。
  (二)被告雖辯以上情，惟證人丙○○於本院九十五年十一月二十
    三日審理時，具結後證稱：系爭機車係綽號「阿盛」之成年
    男子於九十五年七月二十二日上午八時許牽至伊位於臺中縣
    烏日鄉之水果攤給伊，請伊幫忙看一下，當時「阿盛」並沒
    有交付任何物品給伊，只有將車鑰匙放在機車腳踏板上，後
    來伊要回卓蘭去，才打電話給被告，叫被告幫忙牽車回他家
    暫放，被告來時有告訴他車鑰匙放在機車腳踏板上，由他自
    己發動車子，伊想再打電話給「阿盛」告知車子下落，不知
    為何當日晚上被告就騎乘該車外出；伊係九十五年七月二十
    二日才第一次看到系爭機車，之前並沒有看過「阿盛」騎該
    車過，伊本身也沒有騎過該車，更無騎乘該車與他人發生車
    禍之經驗，「阿盛」交付系爭機車時，伊並沒有注意車子是
    否損壞，也不知道有無車牌；本案系爭機車確係伊請被告到
    伊工作的水果攤牽回去的，並不是伊牽到被告住處擺放等情
    （參本院卷第三九頁至第四三頁），與被告所述不合，自不
    能為有利於被告之認定。
  (三)況且，依被告於警詢時所供：「因該車剛好停放在門旁，車
    上鑰匙又插著，我跟她說車寄放在我這裡要借我騎，她有答
    應，我因懶得再進屋牽我自己的車，所以就騎該車外出」、
    「因我朋友陳麗華（即丙○○）騎該車來時，鑰匙沒拔走插
    在車上我就直接發動」等語（參警卷）。已與其於本院九十
    五年十一月二十三日審理時供稱：案發當日係伊朋友的湯姓
    友人告以要去臺中市○○路取車，並擅自騎系爭機車前往，
    伊才讓該湯姓友人搭載前往，取到車子後，再改由伊自行騎
    乘系爭機車欲返回臺中縣烏日鄉住處等情不符至明。況就其
    於本院審理時所辯，被告既然明知系爭機車業已損壞，家中
    復有一臺完好的機車可以使用，即便在湯姓友人提議下騎乘
    系爭機車前往，被告亦應可提議改騎乘家中另臺性能較佳之
    機車，何以卻騎乘其主觀上認為破舊、損壞且性能不佳之系
    爭機車外出，且係前往距離三十分鐘車程之臺中市○○路？
    顯見被告所辯之違反常情而不可採信。
  (四)再者，被告於檢察官九十五年七月二十三日偵訊時供稱：「
    （為何車牌會掉？）因為陳麗華（即丙○○）只是用鐵絲將
    車牌綁起來」、「（你看到這樣的情形，你對於該臺車的來
    源有何看法？）我就被警察攔下來才知道，車牌後來有在我
    五光路的家找到，找到車牌時車牌上還有鐵絲」等語（參九
    十五年度偵字第一六九一七號卷第八頁）。而依被告於本院
    審理時所供，系爭機車係證人丙○○於查獲當日才牽至伊住
    處擺放，晚上要外出時因該鑰匙就插在車上，伊隨即騎乘外
    出等情。顯見自證人丙○○交付系爭機車予被告後到晚上被
    告騎乘外出之此段時間，被告並未再動過該車，而該車牌竟
    如被告所述事後又出現在其住處，顯然該車牌掉落位置應在
    系爭機車原停放位置附近，乃被告於騎乘該車外出時竟未予
    發覺，仍騎乘外出，而於事後為警查獲時復供稱不知車牌在
    何處，可能係途中掉落之辯詞，顯與實情不符，要無足取。
三、綜上所述，被告係於案發當日騎乘失竊之系爭機車外出，而
    為警查獲，其有收受贓物之客觀犯行已明。而其自證人丙○
    ○處收受上開贓車時，無論係證人丙○○所證述機車鑰匙係
    放在機車腳踏板上，由被告自行拿取發動車輛，抑或被告所
    供車鑰匙就放在機車上，伊隨即發動等節，均與寄放機車者
    ，多半會慎重地將機車鑰匙親交予受託者保管以示尊重有別
    。且系爭車牌並未尋獲，是否確如被告所辯車牌事後在其住
    處尋獲乙情，尚無證據可資證明，而依現有事證顯示被告確
    實有騎乘未懸掛車牌之系爭機車外出，難謂被告主觀上無收
    受贓物之認識。被告犯有收受贓物之犯行，事證明確，其犯
    行至堪認定。
四、核被告所為，係犯刑法第三百四十九條第一項之收受贓物罪
    。原審認被告本案事證明確予以論罪科刑，固非無見，被告
    上訴意旨否認犯行雖無可採，惟原審判決卻於論罪法條欄誤
    認被告涉犯收受贓物罪之未遂犯，應依刑法第二十五條第二
    項規定減輕其刑，並贅述「註：簡易判決處刑聲請書誤為第
    二十六條前段，尚有未合」等語，與刑法收受贓物罪無處罰
    未遂犯之規定不符，且主文欄亦無載明未遂之意旨，此部分
    自有未洽，應由本院予以撤銷改判。爰審酌被告收受贓物犯
    行，導致被害人追償不易，擴大檢警單位追回失竊贓物之難
    度，犯後被告飾詞否認犯行，並無悔意等一切情狀，量處如
    主文所示之刑，並諭知易科罰金之折算標準。
據上論斷，應依刑事訴訟法第四百五十五條之一第一項、第三項
第三百六十九條第一項前段、第二百九十九條第一項前段，刑法
第三百四十九條第一項、第四十一條第一項前段，刑法施行法第
一條之一，判決如主文。
中    華    民    國    95    年    12    月     7    日
                  刑事第三庭    審判長法  官  唐光義
                                      法  官  楊萬益
                                      法  官  賴妙雲
上正本證明與原本無異。
不得上訴。
                                      書記官  孫曉鳳
中    華    民    國    95    年    12    月     7    日


司法院資訊處製作；財團法人民間司法改革基金會備份。
